臺灣臺南地方法院刑事判決　　　　　　　　　　　　　九十年度交易字第五四八號
　　公　訴　人　臺灣臺南地方法院檢察署檢察官
　　被　　　告　甲○○
右列被告因過失傷害案件，經檢察官提起公訴（九十年度偵字第一三二八八號），本
院判決如左：
    主  文
甲○○從事業務之人，因業務上之過失傷害人，處有期徒刑肆月，如易科罰金，以參
佰元折算壹日。
    事  實
一、甲○○係以販賣五金為業，平日並駕駛小貨車載運五金至各處販售，駕駛小貨車
    乃其附隨業務，為從事駕駛業務之人。其未考領合格之普通小型車駕駛執照，竟
    於民國九十年五月五日下午，駕駛車牌號碼ＴＯ—六一九七號自用小貨車，沿省
    道台一線公路，由北往南方向行駛，而於同日下午七時十六分許，其因前述小貨
    車風扇皮帶斷裂，水箱溫度上升，乃沿機慢車道行駛，而在途經屬台南縣官田鄉
    境內之該公路二九七‧九公里處附近時，理應注意汽車在同一車道行駛時，除擬
    超越前車外，後車與前車之間應保持隨時可以煞停之距離，且應注意汽車行駛時
    ，駕駛人應注意車前狀況，並隨時採取必要之安全措施，又依當時天候晴朗、夜
    間有照明、路面乾燥無缺陷、道路上未有任何障礙物、視距復屬良好等情形以觀
    ，客觀上亦無不能注意之情事，其竟疏未注意車前狀況，且未與前車保持安全距
    離，即貿然前行，以致不慎自後追撞由乙○○○所駕駛，沿上開省道同向在前行
    經該地點，欲左轉而減速等待無來往車輛之車牌號碼ＵＶＣ—九二九號輕型機車
    ，乙○○○遭撞擊後，隨即人、車倒地，並因之受有頭部創傷、左額挫傷及右手
    掌骨骨折等傷害。甲○○於肇事後，犯罪未被有偵查權之公務員或機關發覺前，
    即向到場處理之台南縣警察局麻豆分局警員表明為肇事者而自首，並進而接受裁
    判。
二、案經乙○○○訴由台南縣警察局麻豆分局報請臺灣臺南地方法院檢察署檢察官偵
    查起訴。
    理  由
一、被告甲○○雖不否認有於右述時、地，駕車與告訴人乙○○○所騎之機車發生碰
    撞，並致告訴人受傷之事實，然矢口否認有何過失傷害之犯行，辯稱：肇事前其
    本因風扇皮帶斷裂，而靠右行駛在機慢車道上，是因為告訴人突然從右邊竄出，
    其煞車不及才撞上的，其不知有何過失云云。
二、經查，上開犯罪事實，業據告訴人乙○○○於警訊時及偵審中指訴甚詳，並有台
    南縣警察局道路交通事故調查報告表一紙及現場相片四張在卷可資佐證。又告訴
    人因本件車禍，而受有如事實欄所載等傷害，復有財團法人臺灣基督長老教會新
    樓醫院九十年五月十二日診斷證明書一紙附卷可參。
三、其次，被告甲○○於偵審中雖極力辯稱：本件車禍之發生，係因告訴人騎機車突
    然自其右方竄出所致云云，然被告於警局接受初次訊問時，並未提及任何有關告
    訴人於肇事前，有突然自其右方竄出之事項，有卷附之警訊筆錄記載明確，此就
    車禍發生後，肇事者均會對其有利之情事，或對方違規不當之駕駛行為等事項，
    於警訊時多次反覆陳述之一般常情以觀，衡情被告對於前開有利之事，應無不加
    以爭執陳述之理，故被告偵審中所辯：肇事當時告訴人有突然竄出之行為云云，
    應非事實，而不值採信。況告訴人於警訊時及本院調查中，均指稱被告係由後方
    追撞等情，可知本件車禍之發生，係因告訴人騎機車在前，於行經肇事地點時，
    因欲左轉而減速等待無來往車輛之際，而遭被告駕車自後追撞所致。
四、按汽車在同一車道行駛時，除擬超越前車外，後車與前車之間應保持隨時可以煞
    停之距離；又汽車行駛時，駕駛人應注意車前狀況及兩車併行之間隔，並隨時採
    取必要之安全措施，道路交通安全規則第九十四條第一項、第三項定有明文。本
    件被告甲○○駕車於道路上行駛，理應注意前述道路交通安全規則，而案發當時
    天候晴朗、夜間有照明、路面乾燥無缺陷、道路上未有任何障礙物、視距復屬良
    好等情，亦有上述道路交通事故調查報告表載明可考，據此判斷，客觀上亦無不
    能注意之情事，其因所駕駛之小貨車風扇皮帶斷裂，而靠路邊行駛時，竟疏於注
    意車前狀況，即貿然前行，以致不慎自後追撞由告訴人乙○○○所駕駛，沿上開
    公路同向在前行經該地點，欲左轉而減速等待無來往車輛之機車，並致告訴人受
    傷，故被告之上述駕駛行為，自有過失。況本件經送台灣省台南區行車事故鑑定
    委員會鑑定結果，亦持相同見解，有該委員會九十一年二月二十二日南鑑字第九
    一０一０一號函及所附之鑑定意見書一份在卷可參，此益證被告駕車肇事致被害
    人受傷之行為，確有過失無疑。至被告雖請求再送其他鑑定機關重新鑑定，然如
    前述，本件車禍之肇事原因已甚明確，故本件經核實無另送其他鑑定機關重新鑑
    定之必要，附此敘明。
五、此外，本件告訴人乙○○○係因此次車禍，而受有如事實欄所載之傷害，故被告
    甲○○之過失駕駛行為，與告訴人所受之傷害結果間，具有相當因果關係，復屬
    顯然。從而，本件事證已甚明確，被告之過失傷害犯行，應可認定。
六、查被告甲○○係以販賣五金為業，平日並駕駛小貨車載運五金至各處販售，駕駛
    小貨車乃其附隨業務，為從事駕駛業務之人，其於前述時、地，駕駛小貨車疏未
    注意車前狀況，且未保持安全距離，而不慎與告訴人乙○○○所騎之機車發生碰
    撞，並致告訴人受傷，核其所為應係犯刑法第二百八十四條第二項前段之業務過
    失傷害罪。公訴意旨漏未斟酌此點，而認被告係犯同條第一項前段之普通過失傷
    害罪，容非適當，惟其基本事實同一，本院自應予以審理，並變更其起訴法條。
    又被告未領有適當之駕照駕車以致肇事，並使告訴人受傷，係屬汽車駕駛人，無
    駕駛執照駕車因而致人受傷，依法應負刑事責任者，故需依照道路交通管理處罰
    條例第八十六條第一項之規定，加重其刑。另被告於肇事後，犯罪未被有偵查權
    之公務員或機關發覺前，即向到場處理之台南縣警察局麻豆分局警員表明係肇事
    者而自首，並進而接受裁判，此有卷附之警訊筆錄載明可稽，是應依刑法第六十
    二條前段自首之規定，減輕其刑。至被告前開所犯，刑有加重及減輕，應依刑法
    第七十一條第一項之規定，先加後減。
七、本院審酌被告甲○○之生活狀況、品行、智識程度，及其未考領合格之駕駛執照
    ，竟仍駕車於道路上行駛，其對於道路交通安全之危害甚大，且後來並因疏未注
    意車前狀況，及未保持安全距離，自後追撞告訴人乙○○○所騎之機車，其過失
    程度，經核非屬輕微，而告訴人所受如事實欄所載之傷勢，亦屬嚴重，另被告犯
    罪後矢口否認所為，且未積極與告訴人洽商民事損害賠償事宜，其犯後態度尚非
    良好等一切情狀，量處如主文所示之刑，並諭知易科罰金之折算標準。
據上論斷，應依刑事訴訟法第二百九十九條第一項前段、第三百條，刑法第二百八十
四條第二項前段、第六十二條前段、第四十一條第一項前段，道路交通管理處罰條例
第八十六條第一項、罰金罰鍰提高標準條例第一條前段、第二條，判決如主文。
中    華    民    國      九十一      年      三        月    二十九    日
                              臺灣臺南地方法院交通法庭
                                  法  官    陳  志  成
右正本證明與原本無異
如不服本判決應於送達後十日內向本院提出上訴狀
                                  書記官    彭  建  山
中    華    民    國      九十一      年      三        月    二十九    日
附錄本案論罪科刑法條全文：
中華民國刑法第二百八十四條第二項（業務過失傷害罪）
從事業務之人，因業務上之過失傷害人者，處一年以下有期徒刑、拘役或一千元以下
罰金，致重傷者，處三年以下有期徒刑、拘役或二千元以下罰金。
